臺灣橋頭地方法院民事判決　　　　　　109年度岡簡字第479號
原　　　告　林郭秀敏
訴訟代理人　林英質　
被　　　告　楊榮得　
上當事人間拆屋還地等事件，本院於民國110 年9 月23日言詞辯
論終結，判決如下：
    主  文
被告應將坐落高雄市○○區○○段○○○○地號土地如附圖所示
編號1220⑴（面積二四六點二二平方公尺）之地上物（即門牌號
碼高雄市○○區○○路○○巷○○○號未保存登記建物）拆除後
，將土地返還原告及全體共有人。
被告應自門牌號碼高雄市○○區○○路○○巷○○○號房屋遷出
，並將其內所有之私人物品淨空。
訴訟費用由被告負擔。
本判決第一項、第二項得假執行。但被告如以新臺幣參拾伍萬元
為原告預供擔保後，免為假執行。
    事  實  及  理  由
一、按簡易訴訟之訴狀送達後，原告不得將原訴變更或追加他訴
    ，但請求之基礎事實同一、擴張或減縮應受判決事項之聲明
    者，不在此限，民事訴訟法第436條第2項、第255條第1項第
    2、3款定有明文。本件原告起訴時訴之聲明第一項原請求被
    告拆除高雄市○○區○○路00巷00號房屋（見本院卷第9 頁
    ）。嗣於民國110 年9 月23日言詞辯論時，當庭追加聲明，
    請求被告應自高雄市○○區○○路00巷00號房屋淨空遷出（
    見本院卷第103 頁）。核屬本於同一無權占用土地之事實，
    且係擴張應受判決事項之聲明，核與上揭規定相符，爰予准
    許。
二、原告主張：坐落高雄市○○區○○段0000地號土地（下稱系
    爭土地）為伊與其他人所共有，被告所有之門牌號碼高雄市
    ○○區○○路00巷00號房屋（下稱系爭房屋），未經全體共
    有人同意，即使用系爭土地如附圖編號1220⑴部分（面積24
    6.22平方公尺，下稱系爭占用部分），自屬無權占用系爭土
    地，爰依民法第821 條、第767 條第1 項之規定，提起本訴
    。並聲明：㈠被告應將系爭房屋拆除後，將系爭占用部分返
    還原告及全體共有人。㈡被告應自門牌號碼高雄市○○區○
    ○路○○巷○○○號房屋遷出，並將其內所有之私人物品淨
    空。
三、被告則以：又系爭房屋，伊向他人購買時已是如同現狀，已
    存在2 、30年，原告之前都沒有意見，現在主張拆除不合理
    等語（本院卷第104 頁），並聲明：原告之訴駁回。
四、得心證之理由：
  ㈠經查，兩造均為系爭土地之共有人之一，原告之權利範圍為
    21/162、被告之權利範圍則為35932/0000000 ，有系爭土地
    之土地登記謄本在卷可稽（現本院卷第31、36頁），堪信為
    真實。又如如附圖所示編號1220⑴部分面積二四六點二二平
    方公尺房屋被告所有，為被告所不爭執，並經本院會同地政
    人員至現場勘測屬實，原告此部分主張亦屬可採。
  ㈡被告復辯稱系爭建物購買時已係現狀，原告之前都沒有意見
    ，現在要求拆屋不合理等語。惟被告係於104 年6 月、105
    年11月、始取得系爭土地應有部分，系爭建物並於104 年8
    月起課房屋稅等情，有土地登記簿謄本及稅捐稽徵處函在卷
    可佐（本院卷36頁、第63頁）。故自系爭建物存在於系爭土
    地上時，至被告於104 年6 月始取得系爭土地應有部分之期
    間，被告及系爭建物之前手，均未取得系爭土地之所有權，
    此觀被告於購得系爭建物事實上處分權時，並未一併取得系
    爭土地應有部分可明，則系爭建物事實上處分權人，於104
    年6 月既均非系爭土地之共有人，依上開說明，當無成立分
    管契約之可能。縱被告於104 年6 月取得系爭土地應有部分
    ，因斯時被告始為系爭土地共有人，而自104 年6 月，至原
    告起訴時之109 年2 月，僅約5 年，即與實務上所謂默示分
    管契約須以歷來長久使用、管理事實存在之情形有別，自不
    能以此推論共有人確有同意被告占有使用系爭土地。從而，
    縱使被告主張原告之前就土地之使用，未有任何異議，亦難
    認等同於默許被告使用系爭土地，而有默示分管契約存在。
    被告此部分所辯，要非可採。
五、按所有人對於無權占有或侵奪其所有物者，得請求返還之；
    對於妨害其所有權者，得請求除去之；各共有人對於第三人
    ，得就共有物之全部為本於所有權之請求，但回復共有物之
    請求，僅得為共有人全體之利益為之，民法第767 條第1 項
    、第821 條分別定有明文。查原告為系爭土地之共有人之一
    ，而被告所有之系爭房屋未經全體共有人同意，使用系爭土
    地特定部分即系爭占用部分，縱被告亦為系爭土地之共有人
    之一，亦屬無權占用系爭占用部分，則而原告請求被告拆除
    如附圖編號1220⑴之系爭房屋，將系爭占用部分返還原告及
    全體共有人，及被告應自門牌號碼高雄市○○區○○路○○
    巷○○○號房屋遷出，並將其內所有之私人物品淨空，即屬
    有理由，應予准許。
六、本判決係就民事訴訟法第427 條訴訟適用簡易程序所為被告
    敗訴之判決，依同法第389 條第1 項第3 款規定，應依職權
    宣告假執行。另依同法第392 條第2 項之規定，宣告被告供
    相當之擔保，免為假執行。
八、訴訟費用負擔之依據：民事訴訟法第78條。
中    華    民    國   110    年    10    月    7     日
                  岡山簡易庭  法    官  林揚奇
以上正本係照原本作成。
如不服本判決，應於送達後20日內，向本院提出上訴狀並表明上
訴理由，如於本判決宣示後送達前提起上訴者，應於判決送達後
20日內補提上訴理由書（須附繕本）。
中    華    民    國   110    年    10    月    7     日
                              書 記 官  陳麗如